臺灣高等法院臺中分院刑事判決
                                   109年度上易字第1344號

上  訴  人
即  被  告  胡欽發



選任辯護人  陳昭勳律師
上列上訴人因詐欺案件，不服臺灣臺中地方法院109年度易字第3
9號中華民國109年9月16日第一審判決（起訴案號：臺灣臺中地
方檢察署108年度偵字第5820號、第22820號），提起上訴，本院
判決如下：
    主  文
上訴駁回。
胡欽發緩刑貳年，並應依附件即民國一一○年五月十七日和解書
第一條所示之內容履行。
    事  實
一、胡欽發係址設臺中市○○區○○路00號之○○生化科技股份有限公
    司（下稱○○公司）之負責人，竟分別為下列行為：
（一）胡欽發明知其胞弟胡○○於民國89年9月16日至102年3月1日
      （起訴書誤載為：「101年3月1日」，應予更正）之期間
      ，均未在○○公司任職或提供勞務，竟意圖為自己之不法所
      有，基於詐欺取財之犯意，於上開期間，接續向○○公司虛
      報不知情之胡○○自99年3月起至101年12月止任職於○○公司
      之薪資，致○○公司陷於錯誤，於上開時間按月以現金或透
      過供○○公司使用之胡欽發所申設○○商業儲蓄銀行（下稱○○
      銀行）帳號00000000000000號帳戶，轉存新臺幣（下同）
      7萬元至胡欽發同銀行帳號00000000000000號帳戶內，再
      由胡欽發交予胡○○，以作為胡欽發個人先前向胡○○借貸之
      還款（其中於100年1月28日，係彙總99年3月至同年12月
      ，共計10個月薪資70萬元1筆匯入），致○○公司損失共計2
      38萬元。
（二）胡欽發明知○○生化科技有限公司（下稱○○公司，負責人亦
      為胡欽發）無實際營運，且與○○公司間並無何機器設計之
      委託契約關係，彼此間無債權債務關係，竟意圖為自己不
      法之所有，基於詐欺取財之犯意，以○○公司委託○○公司設
      計機器設備之「機器設計費」不實名目，向○○公司請款，
      致○○公司陷於錯誤，分別匯款如下：①先於102年4月10日
      ，自○○公司之○○國際商業銀行（下稱○○銀行）帳號000000
      00000號帳戶轉帳100萬元至胡欽發之○○銀行帳號00000000
      000號帳戶，胡欽發同日再將上開100萬元轉匯至胡欽發之
      ○○銀行帳號00000000000000號帳戶內。胡欽發前開○○銀行
      帳戶於同年4月10日、5月16日分別再轉匯50萬元、26萬元
      至○○公司之○○銀行帳號00000000000000號帳戶、5月6日轉
      匯5萬元至不知情簡○○之○○銀行帳號00000000000000號帳
      戶，另以臨櫃或ATM陸續提領現金共21萬元。②另於102年6
      月7日，自胡欽發提供予○○公司使用之胡欽發之○○銀行帳
      號00000000000號帳戶，匯款30萬元至其個人在同銀行帳
      號00000000000號帳戶，再於同日轉匯20萬987元予不知情
      之簡○○。致○○公司因而受有共計98萬元損失（即共計匯款
      130萬元，扣除胡欽發另於102年5月16日，以○○公司之○○
      銀行帳號00000000000000號帳戶匯款32萬元至○○公司在彰
      化銀行開立之帳戶，用以支付購買○○公司代○○公司購買滅
      火器原物料費用作為○○公司所有之部分）。
二、案經高○○告發暨法務部調查局臺中市調查處移送臺灣臺中地
    方檢察署檢察官偵查起訴。
    理  由
一、證據能力之說明：
（一）按刑事訴訟法第159條之5規定：「（第1項）被告以外之
      人於審判外之陳述，雖不符前4條之規定，而經當事人於
      審判程序同意作為證據，法院審酌該言詞陳述或書面陳述
      作成時之情況，認為適當者，亦得為證據。（第2項）當
      事人、代理人或辯護人於法院調查證據時，知有第159條
      第1項不得為證據之情形，而未於言詞辯論終結前聲明異
      議者，視為有前項之同意」，其立法意旨在於傳聞證據未
      經當事人之反對詰問予以核實，原則上先予排除，惟若當
      事人已放棄詰問或未聲明異議，基於證據資料愈豐富，愈
      有助於真實發現之理念，且強化言詞辯論原則，法院自可
      承認該傳聞證據例外擁有證據能力。經查，有關下述所引
      用未符合刑事訴訟法第159條之1至第159條之4所示之證據
      ，檢察官、上訴人即被告胡欽發（下稱被告）之選任辯護
      人於本院準備程序時均同意有證據能力（本院卷第87頁）
      ，且迄於言詞辯論終結前均未聲明異議。而本院審酌該等
      供述證據作成及取得之狀況，並無違法、不當或顯不可信
      之情形，且為證明被告犯罪事實存否所必要，以之作為證
      據，認屬適當，依刑事訴訟法第159條之5規定，均具有證
      據能力。
（二）關於非供述證述，並無傳聞法則規定之適用，該非供述證
      據如非出於違法取得，並已依法踐行調查程序，即不能謂
      無證據能力（最高法院97年度台上字第1401號、第6153號
      判決要旨參照）。查本判決下列所引用之非供述證據，並
      無證據證明係實施刑事訴訟程序之公務員違背法定程序所
      取得，且檢察官、被告之選任辯護人於本院準備程序時均
      同意有證據能力（本院卷第87頁），且迄於言詞辯論終結
      前均未表示無證據能力，自應認均具有證據能力。
（三）被告之自白，非出於強暴、脅迫、利誘、詐欺、疲勞訊問
      、違法羈押或其他不正之方法，且與事實相符者，得為證
      據，刑事訴訟法第156條第1項定有明文。查本件被告對於
      本院審理時所為之自白，並未曾提出有何遭受「強暴、脅
      迫、利誘、詐欺、疲勞訊問、違法羈押或其他不正之方法
      」始為自白之主張，參酌下述其他證據，足認被告於本院
      審理時所為之自白，均與事實相符，依法自得為證據。
二、認定犯罪事實之證據及理由：
（一）上開犯罪事實，業據被告於本院審理時坦承不諱，核與證
      人胡○○、高○○等人於警詢、偵訊時之證述內容大致相符，
      並有○○公司日曆帳影本、被告之○○銀行帳號00000000000
      號帳戶、○○銀行帳號00000000000000號帳戶存摺封面、內
      頁影本及交易明細、被告之○○銀行帳號00000000000號帳
      戶交易明細、○○公司之○○銀行帳號00000000000號帳戶交
      易明細、○○公司之○○銀行帳號00000000000000號帳戶交易
      明細、○○公司之○○銀行帳號00000000000000號帳戶交易明
      細及匯款申請書影本、胡○○勞保、健保投保列印資料等附
      卷可稽，足認被告之上開自白與事實相符，堪以採信。
（二）綜上，本案事證已臻明確，被告上揭詐欺取財之犯行，洵
      堪認定，應依法論科。
三、論罪科刑：
（一）按行為後法律有變更者，適用行為時之法律；但行為後之
      法律有利於行為人者，適用最有利於行為人之法律，刑法
      第2條第1項定有明文。查被告行為後，刑法第339條已於1
      03年6月18日修正公布，並於同年月20日生效施行。修正
      前該條第1、2項規定：「意圖為自己或第三人不法之所有
      ，以詐術使人將本人或第三人之物交付者，處5年以下有
      期徒刑、拘役或科或併科1千元以下罰金」、「以前項方
      法得財產上不法之利益或使第三人得之者，亦同」；修正
      後則規定：「意圖為自己或第三人不法之所有，以詐術使
      人將本人或第三人之物交付者，處5年以下有期徒刑、拘
      役或科或併科50萬元以下罰金」、「以前項方法得財產上
      不法之利益或使第三人得之者，亦同」。經比較新舊法適
      用之結果，修正後之規定並無較有利於被告，依上揭刑法
      第2條第1項前段，自應適用被告行為時之修正前規定。
（二）核被告所為，係分別犯修正前刑法第339條第1項之詐欺取
      財罪。
（三）被告如犯罪事實一（一）、（二）所示，分別多次向○○公
      司詐取款項之行為，均係於密切接近之時間，在同一地點
      實施，侵害法益無二，各行為之獨立性極為薄弱，依一般
      社會健全觀念，在時間差距上，難以強行分開，在刑法評
      價上，視為數個舉動之接續施行，合為包括之一行為予以
      評價，較為合理，各應論以接續犯。
（四）被告上開2次詐欺取財犯行，犯意各別，行為互殊，應予
      分論併罰。
四、維持原審判決及駁回上訴之說明：
（一）原審因認被告上揭詐欺取財之犯行，事證明確，適用刑法
      第2條第1項前段、（修正前）第339條第1項、第51條第5
      款、第38條之1第1項前段、第3項、第40條之2第1項等規
      定，並以行為人之責任為基礎，審酌被告身為○○公司之負
      責人，受股東委託處理公司之事務，未思誠實執行業務，
      竟詐取公司之款項，以供清償己身債務或自己花用，詐得
      款項分別高達238萬元、98萬元，造成○○公司重大損害，
      所生危害甚鉅。且被告犯後猶飾詞狡辯，未見悔意，態度
      難謂良好，又尚未賠償○○公司所受之損害。參以被告於原
      審審理時自述專科畢業之教育智識程度、經濟狀況欠佳、
      家庭生活等一切情狀，分別量處有期徒刑1年6月、1年，
      且衡酌被告所犯各罪均屬詐欺取財之犯罪類型，其犯罪態
      樣、手段及侵害法益相同，責任非難重複之程度較高，暨
      權衡被告犯數罪所反應之人格特性，而為整體評價後，定
      其應執行有期徒刑2年；同時以被告如犯罪事實欄一（一
      ）所示詐取○○公司238萬元，供作清償其積欠胡○○之債務
      ，已如前述，是該238萬元核屬被告之犯罪所得，應依刑
      法第38條之1第1項前段、第3項規定，應均予沒收，於全
      部或一部不能沒收或不宜執行沒收時，追徵其價額；被告
      如犯罪事實欄一（二）所示詐取○○公司98萬元，係分別匯
      入被告所有之○○銀行開立之帳號00000000000號帳戶、○○
      銀行開立之00000000000號帳戶，且被告無法交代款項之
      去向，業如前述，是該98萬元核屬被告之犯罪所得，應依
      刑法第38條之1第1項前段、第3項規定，應均予沒收，於
      全部或一部不能沒收或不宜執行沒收時，追徵其價額。經
      核原審認事用法，並無不合，所為刑之宣告（含沒收）亦
      係以行為人之責任為基礎，經審酌刑法第57條各款所列事
      項與其他一切情狀後而為，且宣告之刑及定應執行刑均無
      逾越法定刑範圍，或有何過重，或違反比例、公平及罪刑
      相當原則之情形，原審所為刑之宣告（含沒收）及定應執
      行刑，應予維持。
（二）被告上訴原雖否認犯行，嗣於本院審理時已坦承犯行，並
      有卷存證據資料可資佐證，則被告上訴原否認犯行並無理
      由。又被告上訴理由及於本院審理時指稱原審判決過重，
      請求本院從輕量刑等語（本院卷第37頁、第121頁至第122
      頁），然刑罰之量定，屬法院自由裁量之職權行使，苟已
      斟酌刑法第57條各款所列情狀而未逾越法定刑度，不得遽
      指為違法；且在同一犯罪事實與情節，如別無其他加重或
      減輕之原因，下級審量定之刑，亦無過重或失輕之不當情
      形，則上級審法院對下級審法院之職權行使，原則上應予
      尊重（最高法院72年台上字第6696號、75年台上字第7033
      號及85年度台上字第2446號判決意旨參照）。原審就此部
      分已本於被告之責任為基礎，並具體斟酌刑法第57條所列
      情形而為量定，並未偏執一端，而有失之過輕、過重之情
      事，而被告上訴及於本院審理時請求從輕量刑之理由，或
      已為原判決審酌作為量刑之事由、或尚不足以動搖原判決
      之量刑基礎，尚難認有理由。至被告雖於上訴本院後已坦
      認犯行，然本院審酌各情後，仍認原審之量刑為妥適之刑
      ，尚難僅因被告嗣後坦認犯行，即逕認有必再從輕量刑之
      事由，附此敘明。又本院審核本案卷證資料後，認原審就
      本案被告所犯2次詐欺取財罪之宣告刑諭知定應執行有期
      徒刑2年，符合於各罪宣告刑中刑期最長之有期徒刑1年6
      月以上，各宣告刑合併之有期徒刑2年6月以下之外部性界
      限，且已就原合併定應執行刑之總刑期再減少有期徒刑6
      月，應屬妥適之執行刑，是被告此部分上訴請求再從輕定
      應執行刑，並無理由。
（三）綜上，被告之上訴無理由，應予駁回。
五、緩刑之諭知：被告未曾因故意犯罪而受有期徒刑以上刑之宣
    告，有臺灣高等法院被告前案紀錄表在卷可佐，其因一時失
    慮，致為本案犯行，於本院審理期間業與被害人○○公司之其
    餘股東成立和解，有和解書1份在卷可憑（如附件），且被
    告於本院審理時已坦認犯行，顯見被告已知所悔悟，信其經
    此偵審程序與論罪科刑教訓，當知所警惕，無再犯之虞，本
    院綜核上情，認其所受宣告之刑，以暫不執行為適當，爰依
    刑法第74條第1項第1款之規定併予宣告緩刑2年，以勵自新
    。且為同時兼顧被害人○○公司之權益，併依刑法第74條第2
    項第3款之規定，就被告與被害人○○公司其餘股東所成立和
    解之內容，諭知被告應履行如附件（即110年5月17日和解書
    ）第一條所示之負擔。又刑法第74條第2項規定：「緩刑宣
    告，得斟酌情形，命犯罪行為人為下列各款事項：一、向被
    害人道歉。二、立悔過書。三、向被害人支付相當數額之財
    產或非財產上之損害賠償。四、向公庫支付一定之金額。五
    、向指定之政府機關、政府機構、行政法人、社區或其他符
    合公益目的之機構或團體，提供四十小時以上二百四十小時
    以下之義務勞務。六、完成戒癮治療、精神治療、心理輔導
    或其他適當之處遇措施。七、保護被害人安全之必要命令。
    八、預防再犯所為之必要命令。」，本案被害人為○○公司，
    是上開和解書第三條有關股東間返還股東借款及買回股東持
    股之約定，與本案犯罪事實無直接關係，亦與上開法條所定
    緩刑得命犯罪行為人負擔之各款事項不符，爰不做為本案諭
    知被告緩刑所附之條件，附此敘明。另依刑法第75條之1第1
    項第4款規定，本案被告受緩刑之宣告，如違反上開本院所
    定負擔情節重大，足認原宣告之緩刑難收其預期效果，而有
    執行刑罰之必要者，得撤銷其宣告，亦併此敘明。
據上論斷，應依刑事訴訟法第368條，刑法第74條第1項第1款、
第74條第2項第3款，判決如主文。
本案經檢察官張富鈞提起公訴，檢察官陳幸敏到庭執行職務。
中    華    民    國     110    年     5    月   27   日
            刑事第十一庭　審判長法　官　張  意  聰
                                法　官　陳  慧  珊
                                法　官　田  德  煙
以上正本證明與原本無異。
不得上訴。
                                書記官  林  賢  慧
中　　華　　民　　國　　110 　年　　5 　　月　　27　　日

附錄本案所犯法條全文
修正前中華民國刑法第339條
意圖為自己或第三人不法之所有，以詐術使人將本人或第三人之
物交付者，處5 年以下有期徒刑、拘役或科或併科1 千元以下罰
金。
以前項方法得財產上不法之利益或使第三人得之者，亦同。
前二項之未遂犯罰之。

附件：和解書